臺灣臺南地方法院臺南簡易庭民事判決
110年度南簡字第1009號
原      告  李勁寬
訴訟代理人  蔡亦修律師
被      告  胡凱彬
上列當事人間因侮辱案件，原告提起刑事附帶民事訴訟請求侵權
行為損害賠償，經本院刑事庭裁定（110年度簡附民字第73號）
移送前來，本院於民國110年11月30日言詞辯論終結，判決如下
：
    主      文
被告應給付原告新臺幣參萬元，及自民國一百一十年六月十二日
起至清償日止，按週年利率百分之五計算之利息。
原告其餘之訴駁回。
訴訟費用由被告負擔百分之六，餘由原告負擔。
本判決原告勝訴部分得假執行。
    事實及理由
一、原告主張：被告於民國109年10月24日某時，竟基於公然侮
    辱之犯意，透過社交軟體臉書直播方式，對原告辱罵「垃圾
    」、「垃圾麻糬」、「畜牲」等字眼，被告上開言詞足以貶
    損原告之名譽、人格及社會評價，爰依侵權行為之法律關係
    ，請求被告賠償其所受精神上損害等語。並聲明：被告應給
    付原告新臺幣（下同）500,000元，及自起訴狀繕本送達翌
    日起至清償日止，按週年利率百分之5計算之利息。
二、被告則以：「我否認我有公然侮辱，我承認我有說刑事判決
    所記載的那些言語，但我沒有指名道姓，我是指這個行為」
    （見本院臺南簡易庭110年度南簡字第1009號民事簡易訴訟
    程序第一審卷宗﹝下稱院卷﹞第32頁）等語置辯。並聲明：原
    告之訴駁回。
三、得心證之理由
　㈠按「因故意或過失，不法侵害他人之權利者，負損害賠償責
    任」、「不法侵害他人之身體、健康、名譽、自由、信用、
    隱私、貞操，或不法侵害其他人格法益而情節重大者，被害
    人雖非財產上之損害，亦得請求賠償相當之金額」，民法第
    184條第1項前段、第195條第1項前段分別定有明文。所謂「
    名譽」，係指人在社會上之評價，通常係指其人格或信用在
    社會生活上所受之尊重。而若以言語、文字、漫畫或其他方
    式貶損他人在社會上之評價，使其受到他人憎惡、蔑視、侮
    辱、嘲笑、不齒與其往來等，即屬名譽權之侵害。但是否構
    成侵害名譽，並不以被害人主觀感受為準，而應以現代社會
    一般人之評價標準，客觀判斷之。又「言論可分為『事實陳
    述』及『意見表達』，前者有真實與否之問題，具可證明性，
    行為人應先為合理查證，且應以善良管理人之注意義務為具
    體標準，並依事件之特性分別加以考量，因行為人之職業、
    危害之嚴重性、被害法益之輕重、防範避免危害之代價、與
    公共利益之關係、資料來源之可信度、查證之難易等，而有
    所不同；後者乃行為人表示自己之見解或立場，屬主觀價值
    判斷之範疇，無真實與否可言，行為人對於可受公評之事，
    如未使用偏激不堪之言詞而為意見表達，可認係善意發表適
    當評論者，不具違法性，非屬侵害他人之名譽權，即不負侵
    權行為之損害賠償責任」（最高法院99年度台上字第792號
    民事判決可參）。準此，言論之內容仍須有其規範界線，倘
    若發表侮辱性或誹謗性言詞，且非出於適當之評論時，行為
    人仍應就其言論內容負責。又評論是否適當，應就其所評論
    之事項、用詞妥當與否綜合評價，如任意加入情緒性、侮蔑
    性字眼，使用醜化、汙衊他人之詞句，直接對人謾罵、人身
    攻擊，貶損他人人格及地位，而踰越言論自由核心價值之界
    限，即得認該言論內容已不具適當性，而不符阻卻違法之要
    件，否則無異任憑行為人執言論自由之旗幟，恣意侵害他人
    名譽，將使言論自由之核心價值崩解，反屬對言論自由之戕
    害。
　㈡經查：被告於不特定多數人得以共見共聞之社交軟體直播平
    台，對原告口出「垃圾」、「垃圾麻糬」、「畜牲」等言詞
    之事實，為被告所不爭執（見院卷第32頁），復經本院依職
    權調取本院110年度簡字第1275號刑事偵審卷宗核閱屬實，
    並有直播側錄影片隨身碟、勘驗紀錄等資料各1份附於上開
    卷宗為佐，自堪信為真實。被告雖辯稱渠未指名道姓云云，
    然參以上開勘驗紀錄所載之勘驗結果（見臺灣臺南地方檢察
    署110年度偵字第5862號偵查卷宗第19頁），可知被告確於
    直播過程中曾多次提及原告之姓名，是被告此部分答辯，顯
    係臨訟卸責之詞，當非足採。被告雖又以渠係針對原告行為
    所為之評論等語置辯，惟觀渠言論內容，客觀上具有貶抑他
    人人格、使人難堪之意涵，係屬對人直接謾罵攻訐之行為，
    足以貶抑他人社會地位，難認係善意發表適當評論，而已逾
    越言論自由保障之範圍，況原告與其前女友間所衍生之糾紛
    ，顯與公眾利益並無密切關係，非屬公益事項與可受公評之
    事，是渠此部分辯詞，同非可採。揆之上開規定及說明，被
    告之行為業已貶損原告在社會上之評價而侵害其名譽，故原
    告於本案請求被告負損害賠償責任，核與侵權行為之要件相
    符，自應准許。
　㈢次按「名譽被侵害者，關於非財產上之損害，加害人雖亦負
    賠償責任，但以相當之金額為限，民法第一百九十五條第一
    項定有明文，所謂相當，自應以實際加害情形與其名譽影響
    是否重大，及被害者之身分地位與加害人經濟狀況等關係定
    之」、「慰藉金之賠償須以人格權遭遇侵害，使精神上受有
    痛苦為必要，其核給之標準固與財產上損害之計算不同，然
    非不可斟酌雙方身分資力與加害程度，及其他各種情形核定
    相當之數額」（最高法院47年台上字第1221號、51年台上字
    第223號判例要旨可資參照）。原告主張其遭被告侵害名譽
    等情，業經本院論述認定如前，是原告請求被告賠償其所受
    非財產上損害，核與前揭法律規定相符，洵屬有據。爰審酌
    原告於107年至109年間所得總額分別為558,031元、552,948
    元、584,526元，名下有房屋1棟、土地1筆、汽車1輛、投資
    1筆（財產總額1,460,000元）；被告於107年至109年間所得
    總額分別為66,230元、73,937元、51,483元，名下有房屋2
    棟、土地2筆、汽車3輛、投資1筆（財產總額2,864,670元）
    等事實，有兩造稅務電子閘門財產所得調件明細表各1份在
    卷可稽（置卷外），兼衡原告精神所受痛苦及兩造身分地位
    等全部情狀，認原告得請求被告給付非財產上損害賠償之數
    額應以30,000元為適當。
　㈣「給付無確定期限者，債務人於債權人得請求給付時，經其
    催告而未為給付，自受催告時起，負遲延責任。其經債權人
    起訴而送達訴狀，或依督促程序送達支付命令，或為其他相
    類之行為者，與催告有同一之效力」、「遲延之債務，以支
    付金錢為標的者，債權人得請求依法定利率計算之遲延利息
    。但約定利率較高者，仍從其約定利率」、「應付利息之債
    務，其利率未經約定，亦無法律可據者，週年利率為百分之
    五」，民法第229條第2項、第233條第1項、第203條分別定
    有明文。茲被告因本件侵權行為對原告應負之債務未定給付
    期限，則原告請求自刑事附帶民事起訴狀繕本送達翌日即11
    0年6月12日起至清償日止（見本院110年度簡附民字第73號
    刑事簡易第一審案件卷宗第23頁所示之送達證書），按週年
    利率百分之5計算之利息，於法有據，應予准許。
　㈤綜上所述，原告依侵權行為之法律關係，請求被告給付30,00
    0元，及自110年6月12日起至清償日止，按週年利率百分之5
    計算之利息，為有理由，應予准許。逾此範圍之請求，則無
    理由，應予駁回。
四、「各當事人一部勝訴、一部敗訴者，其訴訟費用，由法院酌
    量情形，命兩造以比例分擔或命一造負擔，或命兩造各自負
    擔其支出之訴訟費用」，民事訴訟法第79條定有明文。原告
    對被告之請求一部為有理由，一部為無理由，爰審酌原告勝
    敗訴比例等全部情形，命兩造負擔訴訟費用如主文第3項所
    示。　　
五、本件係就民事訴訟法第427條第1項訴訟適用簡易程序所為被 
    告敗訴之判決，就原告勝訴部分，應依同法第389條第1項第
     3款規定職權宣告假執行。
六、據上論結，本件原告之訴為一部有理由、一部無理由，依民
    事訴訟法第436條第2項、第79條、第389條第1項第3款，判
    決如主文。
中　　華　　民　　國　　110 　年　　12　　月　　14　　日
      臺灣臺南地方法院臺南簡易庭  法  官  陳谷鴻
以上正本證明與原本無異。　　　
如不服本判決，應於判決送達後20日內，向本院提出上訴狀並表
明上訴理由，如於本判決宣示後送達前提起上訴者，應於判決送
達後20日內補提上訴理由書（須附繕本）。如委任律師提起上訴
者，應一併繳納上訴審裁判費。　　　　
中　　華　　民　　國　　110 　年　　12　　月　　15　　日
                                  書記官  徐慧嵐